臺灣高等法院臺中分院民事裁定
110年度抗字第241號
抗  告  人  匯豐汽車股份有限公司

法定代理人  陳昭文  


代  理  人  吳春龍  
相  對  人  林秀泉  
            潘圓滿  
上列抗告人因與相對人間撤銷贈與行為等事件，對於中華民國11
0年4月29日臺灣臺中地方法院110年度補字第465號所為裁定提起
抗告，本院裁定如下：
    主  文
原裁定關於核定訴訟標的價額部分廢棄。
本件訴訟標的價額核定為新臺幣38萬4009元。
    理  由
一、抗告意旨略以：相對人林秀泉因擔保訴外人○○實業有限公司
    與抗告人間之汽車貸款（車號0000-00），而對抗告人負有
    借款本金新臺幣（下同）15萬8722元、利息22萬2542元（自
    民國102年4月29日起至110年2月24日止，按週年利率百分之
    17.9計算）、臺灣臺中地方法院101年度司票字第3642號本
    票強制執行裁定聲請程序費用1000元及執行費用1278元之連
    帶債務。惟林秀泉竟於102年9月30日，將其所有臺中市○區○
    ○段0○段0000地號土地（權利範圍：5分之1），及其上同段5
    71建號房屋（門牌號碼：臺中市○區○○街00號0之0號，下稱
    系爭不動產），以夫妻贈與為登記原因，移轉登記於相對人
    潘圓滿名下，並於102年10月8日辦理所有權移轉登記。抗告
    人起訴請求撤銷林秀泉與潘圓滿間，就系爭不動產所為贈與
    之債權行為及所有權移轉登記之物權行為，並塗銷系爭不動
    產之所有權移轉登記，回復登記為林秀泉所有，其目的在使
    其債權獲得清償，故本件訴訟標的價額，應以抗告人因撤銷
    權之行使所受利益為準。詎原裁定卻以系爭不動產市價144
    萬3140元，核定為本件訴訟標的之價額，顯有違誤，爰聲明
    廢棄等語。
二、按訴訟標的之價額，由法院核定；核定訴訟標的之價額，以
    起訴時之交易價額為準，無交易價額者，以原告就訴訟標的
    所有之利益為準，民事訴訟法第77條之1第1項、第2項定有
    明文。又債權人行使撤銷權之目的，在使其債權獲得清償，
    故應以債權人因撤銷權之行使所受利益為準，原則上以債權
    人主張之債權額，計算其訴訟標的價額；但被撤銷法律行為
    標的之價額低於債權人主張之債權額時，則以該被撤銷法律
    行為標的之價額計算（最高法院106年度台抗字第427號裁定
    參照）。
三、經查，抗告人於原審之起訴狀已敘明其係依民法第244條第1
    項、第4項之規定，請求撤銷林秀泉與潘圓滿間，就系爭不
    動產於102年9月30日所為贈與之債權行為，及102年10月8日
    所為所有權移轉登記之物權行為，並應將系爭不動產之所有
    權移轉登記塗銷，回復登記為林秀泉所有（詳原審卷第11至
    13頁），足徵抗告人係本於民法第244條之撤銷權行使，提
    起本件撤銷贈與行為等訴訟，揆諸上開說明，本件訴訟標的
    價額應以抗告人主張之債權本金15萬8722元、利息22萬3009
    元【計算式：15萬8722元×17.9％÷365×2865日(102年4月29日
    至110年3月2日《即起訴日，詳原審卷第11頁》）＝22萬3009元
    （元以下4捨5入）】、聲請程序費用1000元、執行費用1278
    元，合計之債權總額38萬4009元（15萬8722元＋22萬3009元＋
    1000元＋1278元＝38萬4009元），與系爭不動產之價值144萬3
    140元（計算式：3萬8200元/平方公尺（110年1月公告現值
    ，詳原審卷第35頁）×166平方公尺（土地面積，詳原審卷第
    35頁）×1/5（應有部分）＋ 17萬4900元（房屋現值，詳原審
    卷第63頁）＝144萬3140元】 互為比較後，以其中抗告人所
    主張之債權額較低為準，而原裁定按系爭不動產之價值核定
    ，顯然於法未合。
四、綜上所述，本件訴訟標的價額應核定為38萬4009元，抗告意
    旨指摘原裁定關於核定訴訟標的價額144萬3140元部分為不
    當，聲明廢棄，為有理由，爰由本院廢棄另核定如主文第2
    項所示。又原裁定關於核定訴訟標的價額部分既經廢棄，所
    命補繳裁判費部分，亦失所附麗。另本件非終局裁定，自毋
    庸為抗告費用負擔之諭知，均附此敘明。
五、據上論結，本件抗告為有理由，裁定如主文。
中　　華　　民　　國　　110 　年　　6 　　月　　7 　　日
        　　      民事第二庭  審判長法　官  楊國精
　　　　　　　　　　　　　　        法　官  陳正禧
　　　　　　　　　　　　　　　      法　官  陳得利      
正本係照原本作成。             
不得再抗告。
                                    書記官  王譽澄  
　　　　　　　　　
中　　華　　民　　國　　110 　年　　6 　　月　　8 　　日